【裁判字號】    95,簡上,303
【裁判日期】    951031
【裁判案由】    傷害
【裁判全文】
臺灣桃園地方法院刑事判決             95年度簡上字第303號
上  訴  人
即  被  告  甲○○
上列上訴人即被告因傷害案件，不服本院刑事庭中華民國95年6
月5 日95年度桃簡字第1329號第一審刑事簡易判決（聲請簡易判
決處刑案號：95年度調偵字第238 號），提起上訴，本院合議庭
為第二審判決如下：
    主  文
原判決撤銷。
甲○○傷害人之身體，處有期徒刑貳月，如易科罰金以佰元折
算壹日。
    事  實
一、甲○○前曾因違反台灣地區與大陸地區人民關係條例案件，
    經台灣台北地方法院以90年度簡字第3178號判處罰金新台幣
    40,000元，於民國90年12月26日執行完畢；又因業務過失傷
    害案件，經本院以94年度交易字35號判處有期徒刑2 月，於
    95年3 月6 日易科罰金執行完畢（均不構成累犯）。詎猶不
    知悔改，於94年10月26日6 時30分許，騎乘車牌號碼HZD －
    466 號重型機車搭載其子張家立，沿桃園縣桃園市○○路由
    八德往桃園市區方向行駛，行經該路461 號時，因乙○○所
    駕駛之營業用小客車在該處欲停車下客時，險些擦撞甲○○
    所騎之重型機車，復擋住甲○○機車之行進路線，甲○○乃
    拍打乙○○營業用小客車之車窗，並質問乙○○稱：你車子
    不能這樣開等語，即又騎車前行，乙○○乃駕車在該路469
    巷巷口旁之同路471 號前追上甲○○，並下車與甲○○理論
    ，2 人遂發生口角爭執，甲○○竟基於傷害之犯意，動手與
    乙○○拉扯、互毆，致使乙○○受有右肱骨粉碎性骨折之傷
    害，甲○○乃載其子張家立離開該處，嗣經乙○○記下其車
    牌號碼，報警查獲，而知悉上情。
二、案經乙○○訴由桃園縣政府警察局桃園分局報請台灣桃園地
    方法院檢察署檢察官偵查後聲請以簡易判決處刑。
    理  由
壹、程序方面：
一、刑事訴訟法第159 條第1 項雖規定，被告以外之人於審判外
    之言詞或書面陳述，除法律有規定外，不得作為證據。然同
    法第159 條之5 第1 項、第2 項亦規定，被告以外之人於審
    判外之言詞或書面陳述，經當事人於審判程序同意作為證據
    ，法院審酌該言詞陳述或書面陳述作成時之情況，認為適當
    者，亦得為證據；當事人、代理人或辯護人於法院調查證據
    時，知有第159 條第1 項不得為證據之情形，而未於言詞辯
    論終結前聲明異議者，視為有前項之同意。經查，證人即被
    害人乙○○於警詢之證述，經檢察官引為證據，而被告甲○
    ○於本院準備及審判程序中均未對證人乙○○於警詢之證述
    聲明異議，依前揭法條，應視為有同法第159 條之5 第1 項
    之同意，而本院審酌證人乙○○係由警察製作筆錄，詢問過
    程亦無何不當或違法之情事，認將證人乙○○之證述作為證
    據，並無不當，依前揭法條，自有證據能力，得為證據，合
    先敘明。
二、本案公訴檢察官及被告於本院準備程序及審判程序均明確表
    示，對於國軍八０四總醫院附設民眾診療服務處診斷證明書
    之證據能力部分，同意援用，是就上開證據之證據能力部分
    ，依刑事訴訟法第159 條之5 之規定，上揭書證部分，應均
    具有證據能力。
貳、實體方面：
一、上揭犯罪事實，業據被告於本院審理中坦承不諱，核與證人
    乙○○、張家立於於警詢中證述之情節相符，並有國軍八０
    四總醫院附設民眾診療服務處診斷證明書1 紙附卷可稽（見
    偵卷第14頁）。本件被告傷害犯行，罪證明確，犯行洵堪認
    定，應予依法論科。
二、原審以被告罪證明確，適用刑事訴訟法第449 條第1 項前段
    ，刑法第277 條條第1 項、第41條第1 項前段，罰金罰鍰提
    高標準條例第1 條前段、第2 條規定，逕以簡易判決判處被
    告有期徒刑3 月，並諭知易科罰金之折算標準，認事用法並
    無違誤，惟被告已與告訴人和解，告訴人亦表示願意原諒被
    告，希望給予被告機會（見本院95年10月17日筆錄），而被
    告於95年10月17日給付告訴人部分之賠償金額，亦有本院辦
    理刑事案件電話記錄查詢表1 紙附卷可參（見本院卷），原
    審未及審酌及此，而對被告量處有期徒刑3 月，尚難認屬相
    當而有未洽，被告就此提起上訴，非無理由，應由本院將原
    判決撤銷改判。爰審酌被告與告訴人素不相識，僅因行車問
    題之細故與告訴人發生口角，不尋理性方式解決，遽對告訴
    人施加暴力，致告訴人受傷不輕，惟已與告訴人和解，獲得
    告訴人之諒解，犯後坦承犯行，態度尚稱良好等一切情狀，
    量處如主文所示之刑，並諭知易科罰金之折算標準。
三、按修正後刑法第2 條第1 項之規定：「行為後法律有變更者
    ，適用行為時之法律。但行為後之法律有利於行為人者，適
    用最有利於行為人之法律」，係規範行為後法律變更所生新
    舊法比較適用之準據法，於新法施行後，應適用新法第2 條
    第1 項之規定，為「從舊從輕」之比較；比較時應就罪刑有
    關之共犯、未遂犯、想像競合犯、牽連犯、連續犯、結合犯
    ，以及累犯加重、自首減輕暨其他法定加減原因（如身分加
    減）與加減例等一切情形，綜其全部罪刑之結果而為比較（
    最高法院95年第8 次刑庭會議決議參照）。查被告行為後，
    罰金刑之計算單位及處罰、易科罰金之折算標準之規定，均
    有修正：(一)罰金刑之計算單位及處罰部分：刑法第33條第5
    款業於94年2 月2 日修正公布，並自95年7 月1 日起施行；
    修正前刑法第33條第5 款規定「罰金：1 元以上。」修正後
    刑法第33條第5 款規定「罰金：新臺幣1,000 元以上，以百
    元計算之」；另95年6 月14日修正公布刑法施行法第1 條之
    1 ：「中華民國94年1 月7 日刑法修正施行後，刑法分則編
    所定罰金之貨幣單位為新臺幣。94年1 月7 日刑法修正時，
    刑法分則編未修正之條文定有罰金者，自94年1 月7 日刑法
    修正施行後，就其所定數額提高為30倍。但72年6 月26日至
    94年1 月7 日新增或修正之條文，就其所定數額提高為3 倍
    」，現行刑法中，有關於罰金刑之計算單位及處罰之規定已
    有修正，自屬法律變更。(二)易科罰金之折算標準部分：刑法
    第41條第1 項業於94年2 月2 日修正公布，並於95年7 月1
    日施行，修正前刑法第41條第1 項前段規定：「犯最重本刑
    為5 年以下有期徒刑以下之刑之罪，而受6 個月以下有期徒
    刑或拘役之宣告，因身體、教育、職業、家庭之關係或其他
    正當事由，執行顯有困難者，得以1 元以上3 元以下折算一
    日，易科罰金。」又被告行為時之易科罰金折算標準，修正
    前罰金罰鍰提高標準條例第2 條前段（現已刪除）規定，就
    其原定數額提高為100 倍折算1 日，則本件被告行為時之易
    科罰金折算標準，應以銀元300 元折算1 日，經折算為新臺
    幣後，應以新臺幣900 元折算為1 日；修正後刑法第41條第
    1 項前段則規定：「犯最重本刑為5 年以下有期徒刑以下之
    刑之罪，而受6 個月以下有期徒刑或拘役之宣告者，得以新
    臺幣1,000 元、2,000 元或3,000 元折算1 日，易科罰金。
    」此項修正屬科刑規範事項之變更，其折算標準為裁判時所
    應諭知，亦屬法律變更」。(三)經綜合比較前述新、舊法結果
    ，修正後規定並未較有利於行為人，則應依修正後刑法第2
    條第1 項前段規定，適用行為時（即修正前）之法律。本件
    原審判決後，刑法修正條文於95年7 月1 日施行，原審雖未
    及比較新舊法，惟依上開法律說明，本即應適用原判決所適
    用之行為時法為原則，而非例外適用修正後之新法，是原判
    決雖未及比較適用法律，然對判決應適用法律不生影響，附
    此敘明。
據上論斷，應依刑事訴訟法第455 條之1 第1 項、第3 項、第36
9 條第1 項前段、第364 條、第299 條第1 項前段，修正後刑法
第2 條第1 項前段、行為時刑法第277 條第1 項、修正前刑法第
41條第1 項前段，罰金罰鍰提高標準條例第1 條前段、修正前罰
金罰鍰提高標準條例第2 條，判決如主文。
本案經檢察官蔡正雄到庭執行職務。
中    華    民    國    95    年    10    月    31    日
                  刑事第四庭  審判長法  官  黃斯偉
                                    法  官  陳心婷
                                    法  官  張淑華
以上正本證明與原本無異。
本判決不得上訴。
中    華    民    國    95    年    10    月    31    日
                                    書記官  郭中明
附錄論罪科刑條文：
（行為時）刑法第277條第1項
傷害人之身體或健康者，處三年以下有期徒刑、拘役或一千元以
下罰金。


司法院資訊處製作；財團法人民間司法改革基金會備份。
